【裁判字號】    98,消債更,735
【裁判日期】    990430
【裁判案由】    聲請更生程序
【裁判全文】
臺灣高雄地方法院民事裁定           98年度消債更字第735號
聲  請  人  甲○○
代  理  人  陳清和律師（財團法人法律扶助基金會高雄分會）
上列聲請人因消費者債務清理事件聲請更生，本院裁定如下：
    主  文
聲請人甲○○自中華民國九十九年四月三十日下午五時起開始更
生程序。
命司法事務官進行本件更生程序。
    理  由
一、聲請意旨略以：聲請人有不能清償債務之情事，於消費者債
    務清理條例施行後，曾於民國97年6 月間向最大債權金融機
    構臺灣新光商業銀行申請前置協商，然銀行於同年月24日寄
    發前置協商補件通知函，未載明要求聲請人應提出符合申請
    資格之證明文件，亦未給予聲請人說明之機會，即於同年7
    月9 日逕以「5 年內從事營業活動或從事小規模營業額平均
    每月逾新臺幣200,000 元以上」為由而寄發前置協商退件通
    知函，行為非無可議之處。實則，聲請人並非瀧沂科技有限
    公司（下稱瀧沂公司）之實際負責人，此經本院97年度訴字
    第1913號刑事判決論述綦詳，聲請人乃任職高雄市政府交通
    局固定領取薪資之職員，實質上應屬消費者債務清理條例第
    2 條第1 項所稱「5 年內未從事營業活動之自然人」，不能
    因聲請人形式上登記為公司負責人即認其有從事營業活動。
    又聲請人平均每月收入為新臺幣（下同）38,287元，扣除每
    月生活必要支出16,434元及扶養費用9,376 元（包括扶養配
    偶陳瑞隆3,926 元及未成年女兒陳蕙妤5,450 元，陳瑞隆所
    經營之瀧沂公司於96年5 月申請停業後已無營業，形同倒閉
    ，陳瑞隆中年失業，已多年無薪資收入，無法維持生活而有
    扶養必要），僅餘12,477元可得支配，相較於聲請人所負3,
    829, 085元之高額債務，實有不能清償債務之情事。且聲請
    人係因配偶經商不善，為彌補虧損並維持家計，遂多次與各
    債權銀行申請消費貸款，並非因自身奢糜所致。爰依法聲請
    更生等語。
二、按債務人不能清償債務或有不能清償之虞者，得依消費者債
    務清理條例所定更生程序，清理其債務；債務人無擔保或無
    優先權之債務總額未逾12,000,000元者，於法院裁定開始清
    算程序或宣告破產前，得向法院聲請更生；債務人對於金融
    機構因消費借貸、自用住宅借款、信用卡或現金卡契約而負
    債務，在聲請更生或清算前，應提出債權人清冊，以書面向
    最大債權金融機構請求協商債務清償方案，並表明共同協商
    之意旨，消費者債務清理條例第3 條、第42條第1 項、第15
    1 條第1 項分別定有明文。申言之，債之關係係以當事人間
    之信賴關係為基礎，為社會經濟組織之重要支柱，故當事人
    於以法律行為追求自己之利益之際，亦應顧及對方之利益，
    並考量債權債務在社會上之作用，本於誠實及信用之原則，
    行使債權及履行債務，為兼顧債權人與債務人雙方之利益，
    對經濟上陷於困境之消費者，乃允其於消費者債務清理條例
    施行後，得選擇以重建型之更生程序或清算型之清算程序清
    理其債務，藉以妥適調整債務人與債權人及其他利害關係人
    間之權利義務關係，保障債權人獲得公平受償，並謀求消費
    者經濟生活之重建復甦機會。
三、經查：聲請人就其主張上開債務之事實，而向本院聲請更生
    等情，已提出債權人清冊、財產及收入狀況說明書、前置協
    商補件通知函、前置協商退件通知函、本院94年隆民心94執
    全字第4461號及97司執心字第32689 號執行命令、高雄市政
    府交通局95年7 月28日函、高雄市三民區調解委員會調解書
    暨和解書、各銀行存摺、當票、財政部臺灣省南區國稅局95
    及96年度綜合所得稅各類所得資料清單、財產歸屬資料清單
    、房屋租賃契約書、高雄市政府交通局員工薪俸單、勞工保
    險被保險人投保資料表、保險對象投保歷史列印、各類所得
    扣繳暨免扣繳憑單、戶籍謄本、財政部臺灣省南區國稅局高
    雄縣分局95年2 月20日及96年5 月31日函、就學貸款申請書
    、勞健保資料與薪資查詢資料、財團法人金融聯合徵信中心
    當事人綜合信用報告、電費收據、匯款單據、工程合約書、
    不動產買賣契約書、本票、借據、借款展期約定書、融資貸
    款契約書、營業人銷售額與稅額申報書等件為證，並有本院
    調閱稅務電子閘門財產所得調件明細表在卷可參，經核大致
    相符。而聲請人於95、96、97年度所得分別為516,948 元、
    459,450 元、460,247 元，平均每月約有39,907元，如以此
    數額扣除內政部所公布最新99年度高雄市每人每月最低生活
    標準11,309元及前述扶養費用9,376 元後，僅餘19,222元，
    相較於聲請人所負高額債務，應認其於經濟上已陷於困境，
    而有藉助消費者債務清理條例所設更生程序，妥適調整其與
    債權人及其他利害關係人間之權利義務關係，以謀求經濟生
    活重建復甦之必要。又聲請人名義上雖登記為瀧沂公司之負
    責人，然該公司之實際經營者則為其配偶陳瑞隆，此經本院
    97年度訴字第1913號刑事判決調查論述甚明，且聲請人另有
    固定領取薪資之工作，堪認其實質上仍屬消費者債務清理條
    例第2 條第1 項所稱「5 年內未從事營業活動之自然人」，
    而無礙於其聲請更生程序之適法性，附此敘明。此外，聲請
    人復查無消費者債務清理條例第6 條第3 項、第8 條或第46
    條各款所定駁回更生聲請之事由存在，從而聲請人聲請更生
    為有理由，應予准許，爰裁定如主文。
四、依消費者債務清理條例第83條第1 項、第16條第1 項前段，
    裁定如主文。
中    華    民    國    99    年    4     月    30    日
                            鳳山簡易庭  法  官  譚德周
以上為正本，係照原本作成。
本裁定不得抗告。
本裁定已於民國99年04月30日下午5時公告。
中    華    民    國    99    年    4     月    30    日
                                        書記官  胡淑芳

司法院資訊處製作；財團法人民間司法改革基金會備份。
